【裁判字號】    98,審易,1083
【裁判日期】    980914
【裁判案由】    詐欺
【裁判全文】
臺灣士林地方法院刑事判決            98年度審易字第1083號
公  訴  人  臺灣士林地方法院檢察署檢察官
被      告  甲○○
上列被告因詐欺案件，經檢察官提起公訴（98年度偵續一字第29
號），經訊問被告後，被告為認罪之答辯，本院合議庭裁定認宜
由受命法官獨任改行簡式審判程序，並判決如下：
    主  文
甲○○共同意圖為自己不法之所有，以詐術使人將本人之物交付
，處有期徒刑捌月，減為有期徒刑肆月，如易科罰金，以銀元參
佰元即新臺幣玖佰元折算壹日。
    事實及理由
一、本件犯罪事實、證據，均引用檢察官起訴書（如附件）之記
    載，另補充：被告甲○○於本院調查時所為自白及告訴人乙
    ○○於本院調查時之證述（本院98年8 月31日準備程序筆錄
    及審判筆錄參照）。
二、按被告行為後，刑法於94年2 月2 日修正公佈，95年7 月1
    日施行，而刑法施行法亦於95年6 月14日增訂第1 條之1 。
    修正後刑法第2 條第1 項規定：「行為後法律有變更者，適
    用行為時之法律。但行為後之法律有利於行為人者，適用最
    有利於行為人之法律。」，係規範行為後法律變更所生新舊
    法律比較適用之準據法，於新法施行後，應適用修正後刑法
    第2 條第1 項之規定，為「從舊從輕」之比較（此條項規定
    ，僅係新、舊法之比較適用之宣示性指導原則，並非實體刑
    罰法律，自不生行為後法律變更之比較適用問題）。且比較
    時應就罪刑有關之共犯、未遂犯、想像競合犯、牽連犯、結
    合犯，以及累犯加重、自首減輕暨其他法定加減原因（如身
    份加減）與加減例等一切情形，綜其全部罪刑之結果而為比
    較（最高法院95年第8 次刑事庭會議決議參照）。
    本件被告行為後法律已有變更，依上開規定比較適用如下：
  (一)罰金最低數額部分：
    刑法第33條第5 款原規定：「罰金：一元以上」，而刑法分
    則編各罪所定罰金之貨幣單位原為銀元，依現行法規所定貨
    幣單位折算新臺幣條例規定，銀元1 元折算新臺幣3 元，則
    修正前罰金最低數額應為新臺幣3 元。刑法第33條第5 款修
    正後改為：「罰金：新台幣1000元以上，以百元計算之」，
    修正後罰金最低數額變更為新臺幣1000元。比較修正前後之
    規定，修正後刑法第33條第5 款所定罰金之最低數額，較修
    正前提高，自以修正前刑法第33條第5 款之規定有利於被告
    。
  (二)共同正犯部分：
    修正前刑法第28條規定：「二人以上共同『實施』犯罪之行
    為者，皆為共同正犯。」，修正後刑法第28條規定：「二人
    以上共同『實行』犯罪之行為者，皆為共同正犯。」，將舊
    法之「實施」修正為「實行」，而原「實施」之概念，包含
    陰謀、預備、著手及實行等階段之行為，修正後僅共同實行
    犯罪行為始成立共同正犯，是修正後新法共同正犯之範圍已
    有限縮，排除陰謀犯、預備犯之共同正犯，新舊法就共同正
    犯之範圍既因此而有變動，自屬犯罪後法律有變更，而非僅
    屬純文字修正，應有新舊法比較適用之問題（最高法院96年
    度臺上字第934 號裁判意旨參照），而本案被告與鄭家豪就
    詐欺取財之犯行間，有犯意聯絡及行為分擔，無論依新舊法
    均成立共同正犯，適用新法並未對被告較有利，自應適用被
    告行為時即修正前之規定。
  (三)綜合上開各條文修正前後之比較結果，有關罰金最低數額、
    共同正犯適用，以修正前之規定對被告較為有利，是依刑法
    第2 條第1 項前段之規定，並參考上開說明，本件被告所犯
    詐欺取財之犯行，自應適用行為時即修正前之刑法規定處斷
    較有利於被告。
三、核被告所為，係犯刑法第339 條第1 項之詐欺取財罪。被告
    與鄭家豪2 人間，就上開犯行，有犯意聯絡及行為分擔，為
    共同正犯。爰審酌被告為幫助友人鄭家豪調借資金，而將鄭
    家豪提供之拒絕往來之客票，謊稱為自己客戶之客票向被害
    人乙○○調借現金予鄭家豪使用，詐欺取財之金額達新臺幣
    170 萬餘元，數額非小，然其已將款項全數匯予鄭家豪並未
    從中獲取任何利益，於本院審理時尚能坦承犯行，且本件主
    要犯罪行為人鄭家豪已獲緩刑之宣告，被告無資力負擔本件
    之賠償責任，亦未能承諾支付或保證鄭家豪所欠債務之犯後
    態度，量處如主文所示之刑。又被告行為後，刑法第41條易
    科罰金之折算標準，亦由原配合依罰金罰鍰提高標準條例第
    2 條規定（現已刪除）提高之銀元100 元至300 元（即新臺
    幣300 元至900 元），修正為新臺幣1000元、2000元、3000
    元，經比較新舊法之結果，適用新法並未對被告較有利，爰
    併依修正前刑法第41條第1 項前段之規定，諭知易科罰金之
    折算標準。被告本件犯行之犯罪時間均在96年4 月24日以前
    ，宣告刑未逾有期徒刑1 年6 月，符合中華民國96年罪犯減
    刑條例第3 條第1 項有關減刑之規定，爰依該條例第2 條第
    1 項第3 款之規定減其刑期2 分之1 ，併依修正前相關規定
    諭知易科罰金之折算標準。
四、據上論斷，應依刑事訴訟法第273 條之1 第1 項前段、第29
    9 條第1 項前段、第310 條之2 、第454 條第2 項，刑法第
    2 條第1 項前段、第339 條第1 項、修正前刑法第28條、第
    41條第1 項前段，廢止前罰金罰鍰提高標準條例第2 條，現
    行法規所定貨幣單位折算新臺幣條例第2 條，刑法施行法第
    1 條之1 第1 項、第2 項前段，中華民國96年罪犯減刑條例
    第2 條第1 項第3 款、第7 條、第9 條，判決如主文。
五、本案經檢察官曾勁元到庭執行職務。
中    華    民    國    98    年    9    月    14    日
                  刑事第一庭法官王沛雷
以上正本證明與原本無異。
如不服本判決，應於收受送達後10日內向本院提出上訴書狀，其
未敘述上訴之理由者並得於提起上訴後20日內向本院補提理由書
。
                            書記官吳尚文
中    華    民    國    98    年    9    月     14    日
附錄本案論罪科刑法條：
中華民國刑法第339 條第1 項
意圖為自己或第三人不法之所有，以詐術使人將本人或第三人之
物交付者，處5 年以下有期徒刑、拘役或科或併科1 千元以下罰
金。


司法院資訊處製作；財團法人民間司法改革基金會備份。
